【裁判字號】    91,訴,4670
【裁判日期】    920908
【裁判案由】    損害賠償
【裁判全文】
臺灣臺北地方法院民事判決                        九十一年度訴字第四六七０號
    原      告  丁○○
                己○○
                戊○○
    共      同
    訴訟代理人  桂齊恆律師
    複代理人    丙○○
    被      告  乙○○○○○○.
    訴訟代理人  甲○○
右當事人間損害賠償事件，經本院於中華民國九十二年八月二十五日言詞辯論終結，
本院判決如左：
    主  文
原告之訴駁回。
訴訟費用由原告負擔。
    事  實
甲、原告方面：
一、聲明：
（一）被告應給付原告新台幣（下同）五十萬元及自本訴狀送達之翌日起至清償日止
      ，按年息百分之五計算之利息。
（二）被告不得使用任何侵害原告新型一二七六九０號「燙髮器」專利之物品。
二、陳述：
（一）原告所創作之「燙髮器」，因具有操作快速，捲燙性佳及保護髮質等實用優點
      及功能，業蒙經濟部智慧財產權局核頒新型第一二七六九０號專利及其專利證
      書，被告未經原告同意，竟擅自於其鉅心美髮店之營業場所內使用仿冒品作為
      其營利之工具，被告顯已侵害原告之專利權，原告前揭專利品之價值為三十二
      萬元，被告購買使用前揭仿冒品使原告有前揭價值之損失，再者由於被告使用
      仿冒品為消費者捲、燙髮服務而營利，致消費者對被告之燙髮器（即仿冒品）
      與原告前揭專利品結構、功能產生混淆誤認，業已對原告之信譽產生損害，是
      原告請求業務上信譽損失十八萬元之賠償，合計被告應賠償原告之損失五十萬
      元，爰依專利法第一０五條、第八十八條第一項前段、第八十九條第二項規定
      請求被告賠償五十萬元，又原告排除及防止被告繼續侵害行為，爰依專利法第
      一０五條、第八十八條第一項中、後段規定，請求被告不得使用任何侵害原告
      新型一二七六九０號「燙髮器」專利之物品。
（二）對被告抗辯之陳述：
  １、被告所提出之中興大學鑑定報告書，具有眾多疑點，茲說明如后：
（１）鑑定報告中所鑑定之依據係已申請近二年之「燙髮器結構改良」、「燙髮器結
      構改良（二）」、「燙髮器之高度調節器結構改良」及「多工控制之燙髮機控
      制板結構改良」之專利申請案，該等申請案中迄今並無任何一項有經主管機關
      核准在案，且該申請案之專利範圍係依申請人之所需而提出申請，是否與原告
      之專利範圍相同，實應待主管機關之審查後始能確定。況且本案系爭物品是否
      完全依照該申請案之說明而實施，亦無法從該鑑定報告中獲得確認。
（２）鑑定報告第二頁第二點壹中，稱「專利案之燙髮棒之陶瓷棒體外筒呈圓柱型，
      待鑑定案之燙髮棒之陶瓷棒體外筒呈圍繞圓周具多數凸緣狀」云云，惟原告之
      新型專利並未限制陶瓷棒之外型或其材料；鑑定報告第二點貳中，稱「專利案
      之燙髮棒之傳熱方式乃是利用空氣對流或金屬片傳導．．．」，惟原告之新型
      專利並未限制其傳熱方式。由此可見，該鑑定報告之比對基準顯有不當之處，
      鑑定結果自有所偏頗。
  ２、本案由鈞院囑託國立台灣科技大學，就本案系爭燙髮裝置是否落入原告所有之
      新型第一二七六九０號專利權之技術內容為鑑定後，國立台灣科技大學於九十
      二年五月二十九日已為「鑑定物品落入燙髮器（經濟部智慧財產局新型第一二
      七六九０號專利權，公告第三一二九二七號）之申請專利範圍」之鑑定報告，
      足見被告所使用之燙髮器確實有侵害原告之新型專利權。
三、證據：提出專利證書影本一份、「燙髮器」及「燙髮器（追加一）」專利公報影
    本一份、買賣契約書暨出貨單影本一份為證。
乙、被告方面：
一、聲明：駁回原告之訴。
二、陳述：
（一）被告所使用之「燙髮器」，係向訴外人東洋田實業股份有限公司（下稱東洋田
      公司，即「燙髮器」之製造商）」購入，訴外人東洋田公司於被告訂購該產品
      時，即保證該燙髮器絕無侵害他人商標或專利權之情事，並委託中興大學做成
      鑑定結果，已證實該燙髮器並無侵害原告專利權之情事；但本件另委由臺灣科
      技大學針對燙髮器之從物燙髮棒所做成之鑑定報告，卻為：鑑定物品落入原告
      專利保護範圍。若本件系爭之燙髮器，經經濟部智慧財產局所指定之各專利侵
      害鑑定專業機構分別做出之鑑定結果皆不相符，因而導致使用者（即消費者）
      需承擔不可預料之風險，其如何保障一般大眾之交易安全。且原告迄今為何未
      對東洋田公司主張其權利，卻針對各美髮店進行訟爭？惟因被告所提出中興大
      學之鑑定結果，必有其正確性所致。依專利法第九十三條有關新型專利之積極
      要件規定，參照前述中興大學所做成之鑑定結果，被告所使用之燙髮棒之形狀
      、構造或裝置皆與原告之專利品有異，其技術思想（即導熱方式）亦不相同。
（二）原告經由都都行有限公司銷售之燙髮器，與被告購入之東洋田公司燙髮器價格
      一致，皆為二萬元，且報價時間為同年，被告也並未因此而得以節省任何費用
      。在一般人所能認識之狀況下，被告僅能得「知」：其經由正常管道所購置之
      器材，應為一般無權利瑕疵之正常商品；因此，就被告之主、客觀上，皆認定
      所購置之燙髮器並非仿冒品。
三、證據：提出鑑定報告書影本一份、出貨單影本二份、經濟部智慧財產局專利侵害
    鑑定專業機構之部分名冊影本一份等件為證。
    理  由
一、原告主張其所創作之「燙髮器」，因具有操作快速，捲燙性佳及保護髮質等實用
    優點及功能，業蒙經濟部智慧財產權局核頒新型第一二七六九０號專利及其專利
    證書，惟被告未經原告同意，竟擅自於其鉅心美髮店之營業場所內使用仿冒品作
    為其營利之工具，被告顯已侵害原告之專利權，爰依專利法第一０五條、第八十
    八條第一項前段、第八十九條第二項規定請求被告賠償三十二萬元之價值損失和
    十八萬元之信譽損害，及依專利法第一０五條、第八十八條第一項中、後段規定
    ，請求被告不得使用任何侵害原告新型一二七六九０號「燙髮器」專利之物品等
    語。被告則以其所使用之燙髮器，係向訴外人東洋田公司購入，訴外人東洋田公
    司於被告訂購該產品時，即保證該燙髮器絕無侵害他人商標或專利權之情事，且
    原告經由都都行有限公司銷售之燙髮器，與被告購入之東洋田公司燙髮器價格一
    致，皆為二萬元，且報價時間為同年，被告並無侵害原告專利權之故意或過失等
    語置辯。
二、原告主張其所創作之「燙髮器」，業蒙經濟部智慧財產權局核頒新型第一二七六
    九０號專利及其專利證書等情，有原告提出之專利證書影本一份、「燙髮器」及
    「燙髮器（追加一）」專利公報影本一份、買賣契約書暨出貨單影本一份為證，
    並為被告所不爭執，原告主張之此部分事實，堪信為真實。
三、按當事人主張有利於己之事實者，就其事實有舉證責任，民事訴訟法第二百七十
    七條定有明文。又侵權行為所發生之損害賠償請求權，以有故意或過失不法侵害
    他人權利為其成立要件，苟其行為並無故意或過失，即不負損害賠償責任。本件
    被告否認其有侵害原告專利權之故意或過失，則原告就該事實即應負舉證之責。
    查被告營業場所使用之燙髮器，經本院送請國立台灣科技大學鑑定結果，該鑑定
    物品落入原告新型第一二七六九０號專利權之申請專利範圍，此有國立台灣科技
    大學九十二年六月十八日台科大研字第０九二０一０一五二三號函所附之專利鑑
    定報告書在卷可稽，惟此僅能證明被告所使用之燙髮器客觀上有侵害原告專利權
    之情事，並無法證明被告主觀上有侵害原告專利權之故意或過失，原告迄言詞辯
    論終結時，亦未提出證據證明被告有故意或過失侵害原告專利權之情事，況被告
    向東洋田公司購入之燙髮器價格，與原告經由都都行有限公司銷售之燙髮器價格
    一致，均為二萬元，且報價時間為同年，此有被告所提原告不爭執真正之出貨單
    影本二紙在卷可參，參諸被告僅係一美髮業經營者，而非美髮器材製造商，關於
    器材採購僅能依價格、功能、售後服務等項決定，並無足夠專業能力判斷所購器
    材是否侵害他人專利，又無足夠之勞力、時間、費用於每次採購前，延聘合格之
    專利鑑定中心審查，本件被告所購買侵害原告專利權之物品，與原告享有專利權
    之物品銷售價格一致，被告並未因此而得以節省任何費用，此情形與正品和仿冒
    品間應有明顯價差之社會通念及經驗法則亦不相符，是被告所辯其主觀上並無侵
    害原告專利權之故意或過失等語，堪可採信。
四、從而，原告據以提起本訴，請求被告給付原告五十萬元及自本訴狀送達之翌日起
    至清償日止按年息百分之五計算之利息，以及被告不得使用任何侵害原告新型一
    二七六九０號「燙髮器」專利之物品，即無理由，應予駁回。
五、因本案事證已臻明確，兩造其餘主張陳述及所提之證據，均毋庸再予審酌，附此
    敘明。
六、結論：原告之訴為無理由，依民事訴訟法第七十八條判決如主文。
中      華      民      國    九十二    年      九      月      八      日
                    民事第六庭  法  官    郭美杏
正本係照原本作成
如對本判決上訴，須於判決送達後廿日內向本院提出上訴狀
中      華      民      國    九十二    年      九      月      八      日
                                          書記官    陳如庭


司法院資訊處製作；財團法人民間司法改革基金會備份。
